【裁判字號】    89,上易,1474
【裁判日期】    890830
【裁判案由】    詐欺
【裁判全文】
臺灣高等法院臺中分院刑事判決                  八十九年度上易字第一四七四號
    上  訴  人
    即  被  告  丙○○
                丁○○
右上訴人等因詐欺案件，不服台灣台中地方法院八十八年度易字第三九四一號中華民
國八十九年五月十日第一審判決（起訴案號：台灣台中地方法院檢察署八十八年度偵
字第一五一０二號）提起上訴，本院判決如左：
    主  文
上訴駁回。
    事  實
一、丙○○與丁○○先於民國 (下同）八十七年十月十四日（公訴意旨誤載為二十一
    日）向匯通商業銀行股份有限公司彰化分行（下稱匯通銀行）借款新台幣（下同
    ）三十八萬元，並提供丙○○所有，登記為丁○○名義之Ｂ六－七０三０號自用
    小客車作為動產抵押之擔保。詎料丙○○、丁○○共同意圖為自己不法之所有，
    由丙○○向乙○○誆稱上開自用小客車產權清楚而且證件齊全，願以四十五萬元
    之代價出售乙○○，並以丙○○先前購車積欠乙○○八萬五千元中之五萬元沖抵
    定金等語，致使乙○○陷於錯誤而於八十七年十一月二十五日簽約，並簽發以台
    中市第七商業銀行股份有限公司為付款人，支票號碼分別為ＳＮ0000000
    、ＳＮ0000000號，面額各為二十萬元之支票二紙作為車款交付丙○○，
    丙○○及丁○○則以該車原始證件遺失，事後再行補送云云，誆瞞乙○○收受該
    車。嗣為取信於乙○○，丙○○與丁○○均明知該車「汽車新領牌照登記書」放
    置於匯通銀行，竟向台中區監理所重新申請發給「汽車新領牌照登記書」後轉交
    乙○○。事後由於該車遲未辦理過戶，經乙○○詳加追查始知該車業已設定動產
    抵押，乙○○即要求返還支票並且辦理止付，惟丙○○已將ＳＮ0000000
    號支票背書轉讓他人，乙○○始知受騙。
二、案經乙○○訴由臺灣臺中地方法院檢察署檢察官偵查起訴。
    理  由
一、訊據上訴人即被告（下稱被告）丙○○、丁○○均矢口否認右揭犯行，被告丙○○辯稱：出售該車予乙○○時，確已告知設定動產抵押權，惟未說明設定金額，
    但曾表明過戶前會將貸款清償，嗣因該車於交付乙○○後失竊，基於報案需要（
    證明該車係屬被告丁○○所有）始再請領「汽車新領牌照登記書」云云；被告丁○○則辯稱：該車係為被告丙○○所有，但為便利申請貨款，故即登記為其名義
    ，本案汽車買賣過程其未與告訴人洽談，但曾要求被告丙○○應將貸款事由告知
    告訴人，此後有關買賣事項均由被告丙○○處理，至於前往台中區監理所請領「
    汽車新領牌照登記書」一節，係應告訴人及被告丙○○之要求所為等語。經查：
    右開犯罪事實，業據告訴人乙○○於偵查、原審及本院指述綦詳（見偵查卷第五
    －七頁；原審卷第二十一頁；本院卷第二十八頁），並有汽車買賣合約書影本、
    汽車新領牌照登記書影本、匯通商銀貸款資料報表與貸款契約影本等在卷可稽（
    見偵查卷第八－十頁、第二十四－二十五頁），核與告訴人所述情節相符，自堪
    採信。被告丙○○於偵查中供稱：「（是否在八十七年十一月二十五日出售一部
    丁○○所有Ｂ六─七０三０號自用小客車給告訴人，價金為四十五萬元？）是的
    。後來因為該部車有設定動產擔保扺押，所以他不要這部車，把車退給我」等語
    （見偵卷第十三頁反面），顯見被告丙○○出售該車時，並未告知業已設定動產
    抵押之情事，否則告訴人豈會拒絕買受？雖其嗣於審理中翻稱確有告知告訴人該
    車設定動產抵押權，但未說明擔保金額云云，顯係卸責之詞，要難採信。蓋被告
    丙○○於偵、審中均稱該車市價約五十餘萬元，其以四十餘萬元買入，倘其確有
    告知告訴人該車業已貸款三十八萬元，則其殘值至多僅為十餘萬元，告訴人豈會
    再以四十五萬元之高價買受該車？被告丙○○辯解，顯屬無稽。被告丁○○明知
    該車「汽車新領牌照登記書」放置於匯通銀行，猶與被告丙○○前往台中區監理
    站辦理補發，以此方式施用詐術，欺瞞告訴人誤信該車產權無虞；告訴人乙○○
    於本院亦陳稱被告丁○○於商談汽車買賣時亦與被告丙○○一起等語（見本院卷
    第二十八頁反面），顯見被告丁○○與被告丙○○間，確有犯意聯絡及行為分擔
    。被告丁○○辯稱：並未出面洽談車輛買賣事由，亦無施用詐術，顯與事證不符
    。況查被告丁○○辯稱該車先前遺失（嗣後尋獲），其經警察機關告知必須請領
    「汽車新領牌照登記書」，證明其為所有人等語，然按車輛失竊報案，僅須表明
    係為車主之身分（例如行車執照）即可，無庸提示「汽車新領牌照登記書」，被
    告丁○○上述辯解，非但不符社會生活經驗法則，且其請領「汽車新領牌照登記
    書」時該車業已尋獲等情，亦為被告丁○○所明知，足見前開行為實係隱瞞告訴
    人其等詐欺取財之手段。綜上所述，被告等所辯要屬卸責之詞，不足採信，犯行
    均堪認定。
二、核被告等所為，均犯刑法第三百三十九條第一項之詐欺取財罪。被告等就上開犯
    行有犯意聯絡及行為分擔，應依共同正犯論處。原審依據上述理由，適用刑法第
    二十八條、第三百三十九條第一項、第七十四條第一款，罰金罰鍰提高標準條例
    判第一條前段，並審酌被告等以欺罔方式隱瞞設定動產抵押之事實，並為取信於
    告訴人而重新申請「汽車新領牌照登記書」，嗣因告訴人察覺止付以致詐得財物
    不高，惟被告等於偵、審中始終否認犯行、飾詞諉過，並無悔意等一切情狀，分
    別量處被告丙○○有期徒刑十月，被告丁○○有期徒刑六月之刑。又以被告丁○○前未曾受過有期徒刑以上刑之宣告，此有臺灣臺中地方法院檢察署刑案資料查
    註記錄表在卷可按，其因一時失慮致罹刑章，復未獲取具體利益，經此科刑之教
    訓，當知所警惕而無再犯之虞，認其所受刑之宣告以暫不執行為適當，爰併宣告
    緩刑三年，以啟自新。並就被告等申請補發「汽車新領牌照登記書」之行為，敘
    明不構成刑法第二百十四條之使公務員登載不實罪嫌（詳如後述）。經核其認事
    用法俱無不合，量刑亦稱允適，被告提起上訴，猶執陳詞原判決量刑不當，非有
    理由，應予駁回。
三、公訴意旨另認被告等明知該車「汽車新領牌照登記書」放置於匯通銀行，竟然更
    向台中區監理站辦理補發，係使公務員於職務上制作之文書為不實之登載，涉有
    刑法第二百十四條之使公務員登載不實罪嫌等語。然查上開「汽車新領牌照登記
    書」乃係記錄車輛牌照、車種、號碼、車主、型式、出廠日期等資料，被告等重
    新申請之「汽車新領牌照登記書」內，並無任何不實內容；而其申請補發之申請
    書，亦無須經公務員審核或填載之部分（參照卷附申請書），均與偽造文書之要
    件不符。公訴意旨認此部分與前開有罪部分，具有裁判上一罪之關係，爰不另為
    無罪之諭知。
據上論斷，應依刑事訴訟法第三百六十八條，判決如主文。
本案經檢察官甲○○到庭執行職務。
中      華      民      國    八十九    年      八      月     三十     日
                            台灣高等法院台中分院刑事第七庭
        審判長法  官  林  榮  龍
                                        法  官  黃  日  隆
                                        法  官  江  錫  麟
右正本證明與原本無異。
不得上訴
                                        書記官  謝  雅  惠
中      華      民      國    八十九      年      八      月   三十一   日
                                                                        Ｋ


司法院資訊處製作；財團法人民間司法改革基金會備份。
